【裁判字號】    90,上訴,744
【裁判日期】    900411
【裁判案由】    公共危險
【裁判全文】
臺灣高等法院刑事判決                              九十年度上訴字第七四四號
    上  訴  人  臺灣板橋地方法院檢察署檢察官
    被      告  甲○○
右上訴人因被告公共危險案件，不服臺灣板橋地方法院八十九年度訴字第二○九二號
，中華民國九十年一月十日第一審判決（起訴案號：臺灣板橋地方法院檢察署八十九
年度偵字第一八二一九號）提起上訴，本院判決如左：
    主  文
上訴駁回。
    理  由
一、公訴意旨略以：被告甲○○因不滿乙○○將車輛停放於住處前，乘著酒意，竟基
    於放火燒燬車棚之犯意，於民國八十九年九月二十三日凌晨四時三十分許，在臺
    北縣三重市○○○街二十巷四十九號前，先將乙○○所有活動帆布車棚推倒，大
    聲喊叫「放火了」，再以自備打火機放火燃燒活動帆布車棚，帆布車棚因而起火
    ，致生公共危險，適有丙○○於住處陽台當場發現，立即下樓持滅火器撲滅燃燒
    中之活動帆布車棚，經民眾報警後，為警查獲，並扣得打火機一只。因認被告甲○○涉犯刑法第一百七十五條第一項放火燒燬他人所有車棚罪嫌云云。
二、按犯罪事實應依證據認定之，無證據不得推定其犯罪事實，刑事訴訟法第一百五
    十四條定有明文。次按刑法公共危險罪章所稱之「燒燬」，係指燃燒毀損之義，
    亦即標的物已因燃燒結果喪失其效用而言（最高法院七十一年度台上字第六五八
    三號、七十九年度台上字第二六五六號、八十二年度台上字第四一一五號、八十
    七年度台上字第一七一九號裁判要旨參照）。刑法第一百七十五條第一項之放火
    罪，以放火燒燬第一百七十三條、第一百七十四條以外之他人所有物，致生公共
    危險為構成要件，所謂「致生公共危險」，係指在客觀上已有發生具體公共危險
    之事實存在為必要，雖不必達於已發生實害之程度，但亦非僅以有足以生損害之
    虞之抽象危險為已足，須有致生公共危險之結果之具體危險，始克相當（最高法
    院八十六年度台上字第四二七七號、八十六年度台上字第二三四八號、八十五年
    度台上字第四一六號裁判要旨參照）。
三、公訴人認被告甲○○涉犯前開罪嫌，係以被害人乙○○於警訊時之指訴、證人丙○○於警訊及偵查中之證述，並有打火機一只扣案，及卷附之照片三張、現場草
    圖一份，並以被告放火地點屬住宅區，其放火燃燒活動帆布車棚，足以延燒住宅
    ，當然致生公共危險，為其論據。訊據被告甲○○固坦承於右揭時間、地點，推
    倒乙○○所有前開活動車棚之情不諱，惟矢口否認有放火燒燬該車棚犯行，辯稱
    ：伊並未以打火機點火燒前開車棚云云。
四、經查：
（一）證人丙○○於警訊時證稱：「我於八十九年九月二十三日三時三十分許，在三
      重市○○○○街二十巷四九號前發現有人縱火，當時約三時二十分許，我在住
      處（註：丙○○住臺北縣三重市○○○○街二十巷十五弄七號二樓）忽聽見有
      人一直在按喇叭，並用石頭敲打我住處一樓大門，我就從住處陽台，探頭出去
      看，看到一名男子對我大叫說五谷王北街二十巷四十九號前車棚是不是我弄倒
      的，我說不是，他就大叫『我要放火燒車，趕快去報警』，我就提著樓梯間滅
      火器趕到樓下來，就看見該名男子用打火機點燃該倒塌車棚的帆布，然後我就
      用滅火器去滅該帆布燃燒的火，並通知警方到場處理，（問：該名男子你是否
      認識？當時是否有飲酒？）該名男子是我鄰居，住在三重市○○○○街二十巷
      四十六號二樓，叫甲○○，當時他全身酒味，警方現場查獲之人為縱火之甲○○本人無誤，我平常與他（指甲○○）並無恩怨仇隙」等語（見丙○○警訊筆
      錄）；於檢察官偵訊時證稱：「（問：目睹情形？）當晚甲○○因醉了，在巷
      道我聽到甲○○大叫『放火了』，我看到他拿打火機燒乙○○的車棚，我提滅
      火器將火熄滅，（問：車棚旁有何物？離建築物多遠？）機車，一部車距」等
      語（見偵卷第十二頁正、反面）；於本院九十年三月十二日訊問時證稱：「（
      問：當天情形如何？）當天我很晚睡，他（指甲○○）回來的時候，很吵鬧，
      把被害人的車棚拖到巷道中間，說要放火，我很緊張就下樓，他就放火燒了那
      個車棚，我們下去的時候就拿了滅火器滅火，情形就是如此。（問：當時車棚
      中有無汽車？）因為當時車棚被拖到巷道中，當時車棚中沒有車子，但是被害
      人的車子有被刮傷，... （問：當時四處有無房屋？）有，（問：放火地點距
      離房屋多遠？）二尺再加一輛車寬，（問：當時火勢如何？）他點燃後我馬上
      就撲滅了，（問：被告有無灑汽油？）沒有，他就是用打火機，（問：多久去
      撲滅？）一看到火花，我就去撲滅了，因為他喝酒而且脾氣暴躁，我不敢靠近
      ，當時我已經拿滅火器在旁邊等了，一看到起火，就去撲滅了」等語。並有打
      火機一只扣案足資佐證，被告甲○○否認以打火機點燃乙○○所有前開車棚云
      云，不足採信。
（二）被告甲○○雖已著手實施該放火行為，惟被害人乙○○於本院九十年三月十二
      日訊問時證稱：帆布車棚被燒毀之情形如卷附照片所示，因為被告是從伊車子
      引擎蓋上將帆布車棚拉出去，然後燒的時候已經有人來了，只燒了二個洞，車
      子引擎蓋有受損等語，參諸至現場處理之員警王郁覽所拍攝之照片三張所示（
      附於警卷第八頁正面、第九頁正面），該帆布活動車棚實際上被火燃燒之部位
      雖有二處，然面積均十分小，不足以使前開車棚喪失效用。故被告甲○○雖已
      著手實施該放火行為，惟被害人乙○○所有前開車棚既未達於「燒燬」之程度
      ，與刑法第一百七十五條第一項之犯罪構成要件並不該當，且該罪復無處罰未
      遂犯之規定，故依罪刑法定原則，被告甲○○所為亦不成立該罪責。
（三）又依據證人乙○○前開證言，其於聽見被告甲○○大叫「放火了」之語後，見
      到被告甲○○拿打火機燒乙○○之車棚，遂立即提滅火器下樓滅火，當時乙○○已拿滅火器在一旁警戒，因被告喝酒而且脾氣暴躁，而不敢靠近，一見被告
      點燃火花，即立刻上前撲滅等情，足認被告甲○○以打火機點燃前開帆布車棚
      ，於點燃後火苗獨立燃燒至乙○○持滅火器將火熄滅止，該等過程經過之時間
      非常短暫。且當時該帆布車棚已被拖到巷道中，當時車棚中沒有車子，雖四週
      有房屋，惟放火地點距離房屋尚有二尺再加一輛車寬，復有證人乙○○已持滅
      火器於一旁警戒，足認被告放火行為，尚無足以延燒住宅，而有致生公共危險
      之結果之具體危險存在。
四、綜上所述，前開車棚雖因被告以打火機點火而起火，惟隨即由乙○○以滅火器撲
    滅，且被告點火地點為巷道中間，與住宅尚有一段安全距離，被告放火行為，尚
    無足以延燒住宅，而有致生公共危險之結果之具體危險存在。且前開車棚亦無「
    燒燬」之情形，被害人乙○○於檢察官偵訊時表示不告訴被告毀損（見偵查卷第
    十二頁背面），本院復查無其他積極證據足以證明被告甲○○確有如公訴人所指
    涉犯該罪或其他罪名，自屬不能證明被告犯罪。
五、原審以不能證明被告犯罪，而為無罪之諭知，並無不合。檢察官上訴意旨仍執前
    詞，指摘原判決不當，為無理由，應予駁回。
據上論斷，應依刑事訴訟法第三百六十八條，判決如主文。
本案經檢察官劉靜婉到庭執行職務。
中      華      民      國    九十    年      四      月     十一     日
                              臺灣高等法院刑事第 十五 庭
                                  審判長法  官  房  阿  生
                                        法  官  鄧  振  球
                                        法  官  雷  元  結
右正本證明與原本無異。
檢察官如不服本判決應於收受送達後十日內向本院提出上訴書狀，其未述上訴之理由
者並得於提起上訴後十日內向本院補提理由書（均須按他造當事人之人數附繕本）。
被告不得上訴。
                                        書記官  梁  雅  華
中    華    民    國    九十      年       四       月       十一       日


司法院資訊處製作；財團法人民間司法改革基金會備份。
